臺灣高等法院民事判決
109年度保險上字第11號
上  訴  人  台灣電力股份有限公司

法定代理人  楊偉甫  
訴訟代理人  吳文琳律師
被 上訴 人  國泰世紀產物保險股份有限公司

法定代理人  蔡鎮球  
訴訟代理人  吳麒律師  
被 上訴 人  富邦產物保險股份有限公司

法定代理人  陳伯燿  
訴訟代理人  廖世昌律師
複 代理 人  黃于容律師
            郭姿君律師
上列當事人間請求給付保險金事件，上訴人對於中華民國109年6
月19日臺灣臺北地方法院108年度保險字第35號第一審判決提起
上訴，本院於110年8月11日言詞辯論終結，判決如下：
    主      文
上訴駁回。
第二審訴訟費用由上訴人負擔。
    事實及理由
一、上訴人主張：
　㈠伊為進行林口電廠更新擴建計畫，公開招標「林口電廠更新
    擴建計畫主發電設備統包工程」（下稱系爭統包工程）、「
    林口電廠更新擴建計畫循環水泵製造安裝工程」（下稱系爭
    循環水泵工程）及「林口電廠更新擴建計畫循環水鋼管及蝶
    閥製造安裝工程」（下稱系爭蝶閥工程），分別由訴外人中
    鼎工程股份有限公司（下稱中鼎公司）及Mistubishi Corpo
    ration（下稱三菱公司，與中鼎公司合稱中鼎等2公司）共
    同得標承攬系爭統包工程、訴外人中鋼機械股份有限公司（
    下稱中鋼公司）及TORISHIMA PUMP MFG CO.LTD.（下稱酉島
    公司，與中鋼公司合稱中鋼等2公司）共同得標承攬系爭循
    環水泵工程、訴外人復動工業有限公司（下稱復動公司）得
    標承攬系爭蝶閥工程。伊就系爭統包工程、系爭循環水泵工
    程，以伊為要保人、受益人及以伊、承包商、安裝商等為被
    保險人，分別向被上訴人國泰世紀產物保險股份有限公司（
    下稱國泰產險公司）投保「林口電廠更新擴建計畫主發電設
    備統包及供媒系統統包工程採購案安裝工程綜合保險（保險
    單號碼：0000字第00000000號）」（下稱甲證1保單），向
    被上訴人富邦產物保險股份有限公司（下稱富邦產險公司，
    與國泰產險公司合稱被上訴人）投保「林口電廠更新擴建計
    畫循環水泵設備製造安裝工程安裝險（保險單號碼：0000字
    第0000000000號）」（下稱甲證2保單，與甲證1保單合稱系
    爭保險契約）。
　㈡系爭統包工程於民國105年9月29日進行1、2號機聯合試運轉
    ，伊之林口電廠中控室人員發現系爭循環水泵工程所屬之1B
    及2C循環水泵有異常晃動情形，105年10月1日檢修時發現系
    爭蝶閥工程所屬之蝶閥固定銷斷裂，導致循環水泵三通部位
    加勁板斷裂及部分焊道損傷造成漏水（下稱系爭事故），而
    1B及2C循環水泵受損之原因，係因系爭統包工程1、2號機聯
    合試運轉時依系爭統包工程之承包商所設計之「SeaWater I
    n-Service procedure for condenser(中譯：海水進入冷凝
    器程序書)，下稱試運轉程序書」有循環水系統操作程序整
    合不周之錯誤，造成長時間小角度方式操作蝶閥，致閥盤兩
    側差壓過大，閥盤轉軸承受扭矩增大，轉軸承受剪應力超過
    原設計之容許剪應力，而致蝶閥固定銷斷裂，蝶閥失去關閉
    功能，1B及2C循環水泵即受到沖擊而損壞。又系爭循環水泵
    工程所屬之循環水泵於系爭統包工程聯合試運轉時，係交由
    被保險人中鼎等2公司及伊所使用，系爭統包工程於聯合試
    運轉時發生意外事故導致被保險人中鼎等2公司及伊所使用
    之1B及2C循環水泵毀損，依甲證1保單附件7「加保鄰近財物
    附加條款」第1條約定，國泰產險公司應負保險賠償責任。
    且因系爭統包工程之設計錯誤，導致承保範圍內之毀損或滅
    失，依甲證1保單附件20「加保製造者危險附加條款」第1條
    約定，國泰產險公司亦應負保險賠償責任。另系爭循環水泵
    工程所屬之1B及2C循環水泵發生三通部位加勁板斷裂及部分
    焊道損傷，屬因突發而不可預料之意外事故所致之毀損，而
    需予以修復，依甲證2保單第1條約定，富邦產險公司應對受
    益人之伊負賠償之責。
　㈢中鋼等2公司因上開意外事故緊急搶修1B及2C循環水泵，於10
    6年1月底時完成修復作業，共計花費新臺幣(下同)1,411萬9
    ,919元。伊因而支出修復費用1,411萬9,919元，扣除20%自
    負額後，國泰產險公司或富邦產險公司應給付伊1,129萬5,9
    35元保險金。伊遂於105年11月9日、同年11月15日以出險通
    知單，分別通知富邦產險公司、國泰產險公司，富邦產險公
    司、國泰產險公司則分別於105年12月5日、106年2月15日委
    託訴外人香港商根寧瀚保險公證人有限公司（下稱根寧瀚公
    司）進行理賠事宜。嗣經根寧瀚公司蒐集相關文件進行調查
    後，於107年8月8日召開「循環水泵及循環水鋼管設備申請
    保險理賠進度追蹤討論會議」（下稱系爭會議）提出簡報表
    示就2份保險單均拒絕理賠，惟伊仍於會議上請求被上訴人
    理賠，復於107年12月10日、同年12月28日、108年1月10日
    多次發函催告被上訴人給付保險金，然被上訴人仍均拒絕理
    賠。爰依甲證1保單附件7「加保鄰近財物附加條款」第1條
    及附件20「加保製造者危險附加條款」第1條約定、甲證2保
    單第1條約定，請求國泰產險公司或富邦產險公司應給付伊1
    ,129萬5,935元，及加計自起訴狀繕本送達翌日起按週年利
    率10%計算之利息等語。（原審為上訴人敗訴之判決，上訴
    人聲明不服，提起上訴）。並於本院聲明：⒈原判決廢棄。⒉
    國泰產險公司或富邦產險公司應給付上訴人1,129萬5,935元
    ，及自起訴狀繕本送達翌日起至清償日止，按週年利率10%
    計算之利息。⒊願供擔保，請准宣告假執行。
二、被上訴人則以：
  ㈠國泰產險公司部分：甲證1保單附件7「加保鄰近財物附加條
    款」之適用前提係直接因被保險人安裝主保險契約基本條款
    第1條安裝工程財物損失險之承保工程，發生意外事故所致
    之毀損或滅失，亦即事故須為甲證1保單之承保工程所致，
    然系爭事故肇因於系爭統包工程1、2號機聯合試運轉期間，
    因長時間小角度方式操作蝶閥，致蝶閥固定銷斷裂，循環水
    泵受到沖擊損壞，而系爭蝶閥工程、循環水泵工程均非屬甲
    證1保單之承保工程，自無從適用甲證1保單附件7「加保鄰
    近財物附加條款」。又甲證1保單附件20「加保製造者危險
    附加條款」之承保範圍亦為主保險契約基本條款第1條之承
    保範圍內，有工程規劃、設計或規範之錯誤或遺漏，或因材
    料、器材之瑕疵、規格不合或工藝品質不良等原因所導致之
    毀損或滅失，而系爭蝶閥工程、循環水泵工程非屬系爭統包
    工程之範圍，自非甲證1保單附件20「加保製造者危險附加
    條款」之承保範圍。另系爭事故發生於000年0月00日，上訴
    人遲至108年1月30日始起訴主張，其請求權顯逾保險法第65
    條前段規定之2年時效期間等語，資為抗辯。並於本院聲明
    ：⒈上訴駁回。⒉如受不利判決，願供擔保請准宣告免為假執
    行。
  ㈡富邦產險公司部分：系爭事故係因系爭統包工程於105年9月2
    9日進行1、2號機聯合試運轉時，因蝶閥固定銷斷裂，無法
    正常開關，導致1B及2C循環水泵發生故障損傷。然甲證2保
    單之承保範圍限於保險期間內發生之事故，甲證2保單之保
    險期間係以「循環水泵之試運轉完成止或至保險期間屆滿當
    日24時止，先屆至者為準」，而系爭循環水泵工程之循環水
    泵試運轉完成日為105年6月27日，早於系爭事故發生時，系
    爭事故不屬甲證2保單之承保範圍。縱認系爭事故屬甲證2保
    單之承保範圍，然上訴人主張循環水泵維修之總金額前後數
    額不一，其請求伊賠償保險金1,129萬5,935元，並不可採，
    修復費用至多為430萬6,710元，且1B及2C循環水泵之毀損並
    非出於同一事故，自負額自應分別計算，其中1B循環水泵依
    上訴人主張之修復費用為28萬8,294元，低於甲證2保單約定
    之自負額100萬元，依甲證2保單第7條第1項約定，伊無賠償
    責任。又系爭事故發生時，系爭循環水泵工程承包商中鋼公
    司即建議上訴人立即停機，而1號循環水泵（含1B循環水泵
    ）於105年9月30日停機檢修，2號循環水泵（含2C循環水泵
    ）至105年10月6日始停機檢修，致2C循環水泵因回流水衝擊
    時間較長，修復費用高達1,383萬1,625元，依甲證2保單基
    本條款第11條第2項約定及保險法第98條第2項規定，伊對於
    上訴人錯誤措施所造成之擴大損害亦不負賠償責任。又系爭
    事故發生於000年0月00日，上訴人遲至108年1月30日始起訴
    主張，其請求權顯逾保險法第65條前段規定之2年時效期間
    等語，資為抗辯。並於本院聲明：⒈上訴駁回。⒉如受不利判
    決，願供擔保請准宣告免為假執行。
三、兩造不爭執事項為：
  ㈠上訴人之林口電廠更新擴建計畫，其中系爭統包工程由中鼎
    等2公司得標，系爭循環水泵工程由中鋼等2公司得標，系爭
    蝶閥工程由復動公司得標，有採購合約、工程採購承攬契約
    在卷可稽（見原審卷一第167-199頁、第213-279頁）。
  ㈡上訴人就系爭統包工程向國泰產險公司投保甲證1保單，且為
    該保險之要保人、被保險人及受益人。上訴人就系爭循環水
    泵工程向富邦產險公司投保甲證2保單，且為該保險之要保
    人、被保險人及受益人，有甲證1保單、甲證2保單在卷可稽
    （見原審卷一第21-73頁）。
  ㈢系爭統包工程1、2號機聯合試運轉工作時，因統包商長時間
    小角度方式操作蝶閥，造成閥盤兩側差壓過大，閥盤轉軸承
    受扭矩增大，轉軸承受剪應力超過原設計之容許剪應力，致
    使蝶閥之固定銷斷裂，蝶閥失去關閉功能，1B及2C循環水泵
    即受到沖擊而損壞，有林口電廠更新擴建計畫循環水泵及循
    環水鋼管設備因配合機組聯合運轉測試造成財物受損申請保
    險理賠討論會議（下稱財物受損申請保險理賠討論會議）紀
    錄附卷可憑（見原審卷一第205頁）。
  ㈣1B及2C循環水泵之毀損，係因系爭統包工程依據試運轉程序
    書，長時間小角度開啟蝶閥所致，而該試運轉程序書有循環
    水系統操作程序整合不周全之錯誤，有財物受損申請保險理
    賠討論會議紀錄可證（見原審卷一第205頁）。
  ㈤甲證1保單附件7、20均以事故之發生屬甲證1保單「承保之工
    程」為前提。
四、上訴人主張其就系爭統包工程與國泰產險公司簽訂甲證1保
    單，就系爭循環水泵工程與富邦產險公司簽訂甲證2保單，
    系爭統包工程於105年9月29日進行1、2號機聯合試運轉時，
    因系爭統包工程之承包商所設計之試運轉程序書有循環水系
    統操作程序整合不周之錯誤，造成長時間小角度方式操作蝶
    閥，致蝶閥固定銷斷裂，蝶閥失去關閉功能，導致被保險人
    中鼎等2公司及伊所使用之1B及2C循環水泵毀損，其因系爭
    事故支出修復費用1,411萬9,919元，扣除20%自負額後，其
    得依系爭保險契約請求國泰產險公司或富邦產險公司給付1,
    129萬5,935元保險金等語，為被上訴人所否認，並以前詞置
    辯。經查：
  ㈠上訴人依甲證1保單之附件7「加保鄰近財物附加條款」第1條
    、附件20「加保製造者危險附加條款」第1條約定，請求國
    泰產險公司給付1,129萬5,935元，有無理由？
　⒈關於甲證1保單附件7「加保鄰近財物附加條款」部分：
　　⑴甲證1保單附件7「加保鄰近財物附加條款」第1條（承保範
      圍）約定：「茲經雙方同意並約定，要保人（即上訴人）
      於投保本公司（即國泰產險公司）安裝工程綜合保檢（以
      下簡稱主保險契約）後，要保人加繳保險費，投保本『加
      保鄰近財物附加條款』（以下簡稱本附加條款），於本附
      加條款有效期間內，本公司對定作人所有或交由被保險人
      保管、管理或使用之財物，在施工處所或其毗鄰地區，直
      接因被保險人安裝主保險契約基本條款第1條安裝工程財
      物損失險之承保工程，發生意外事故所致之毀損或滅失，
      亦負賠償責任。」（見原審卷一第40頁），可知適用本約
      款之前提為：系爭事故直接因甲證1保單承保工程所致。
      而甲證1保單約定之承保工程為「安裝工程（含臨時及其
      附屬工程）」，且對照保單「每一事故自負額」欄記載「
      工程本體（每一標）：房屋及建築（含筒式煤倉本體）…
      、機械及設備（主發電設備及其輔助設備）…、機械及設
      備（供煤系統之機電設備）…」等語，有甲證1保單在卷可
      稽（見原審卷一第23頁）。及上訴人與中鼎等2公司簽訂
      之系爭統包工程合約第2條約定，中鼎等2公司應提供並承
      建三部800MW超臨界燃煤發電機組含廠房及附屬設備乙節
      （見原審卷一第174頁），足認甲證1保單之承保工程為安
      裝房屋及建築（含筒式煤倉本體）、主發電設備及其輔助
      設備、供煤系統之機電設備之工程。然本件系爭事故係因
      1、2號機聯合試運轉工作時，統包商長時間小角度方式操
      作蝶閥，致1B及2C循環水泵之損壞，為兩造所不爭執，顯
      非國泰產險公司承保系爭統包工程即安裝房屋及建築（含
      筒式煤倉本體）、主發電設備及其輔助設備、供煤系統之
      機電設備之範圍，非承保工程主體之毀損所致鄰近財物之
      損失。則上訴人依甲證1保單附件7「加保鄰近財物附加條
      款」第1條約定，請求國泰產險公司給付1B及2C循環水泵
      損害之保險金，即屬無據。
　　⑵上訴人雖主張依甲證1保單參第1項約定，國泰產險公司於
      系爭統包工程試運轉期間，就意外事故發生所致之毀損或
      滅失，負有保險責任，且依系爭統包工程契約施工規範第
      1.22條約定，1、2號機聯合試運轉工作操作蝶閥之程序屬
      系爭統包工程之工作範圍，系爭事故既肇因於系爭統包工
      程執行聯合試運轉工作操作蝶閥所致，則上開蝶閥操作程
      序符合甲證1保單第3條之安裝工程定義，而屬甲證1保單
      第1條約定之「安裝工程」，國泰產險公司自應負賠償之
      責，況依保險法第54條第2項規定，保險契約之解釋，倘
      有疑義時，應為有利於被保險人之解釋云云。然甲證1保
      單參第1項約定：「第1章承保範圍第4條全部刪除並改訂
      如下：本公司（即國泰產險公司）之保險責任，於保險期
      間内，自承保工程開工或工程材料卸置在施工處所後開始
      ，至下列約定日期止：㈠發電機組設備：至發電機組設備
      移交電廠營運（Transfer to TPC for O&M)或至110年9月
      30日24時止，以孰先屆至者為準。每一部發電機組設備之
      試運轉期間自機組併聯起算至移交電廠營運（Transfer t
      o TPC for O&M)以13個月為限。」等內容（見原審卷一第
      32頁），係保險期間即保險責任之開始與終止之規範，並
      非變更原承保工程範圍或保險契約標的物。又上開施工規
      範第1.22條固約定：「試運轉之程序應按英文技術規範書
      0000-000-MS-001 Part1第4.2.8節至4.2.13節之規定辦理
      ，統包商需於各項測試前三天以試運轉聯絡單(詳附件十
      四），通知台電派員會同測試。機組試運轉至移交營運之
      相關配套措施（含掛牌作業）應按附件十四之一「設備之
      試運轉與接管操作程序」，自功能測試、單機測試、系統
      測試（含Local-Remote測試)需逐步進行，每一項設備/系
      統測試完成後由統包商負責操作運轉並接受台電公司調度
      ，若統包商需停機維修應通知試運轉小組始可進行」（見
      原審卷一第353頁）。然上開規範僅係上訴人與其承包商
      即中鼎等2公司就系爭統包工程關於試運轉之約定，而國
      泰產險公司與上訴人間就系爭統包工程承保範圍之約定已
      如上開⒈⑴所述，即甲證1保單之承保工程為安裝工程（含
      臨時及其附屬工程），項目為安裝房屋及建築（含筒式煤
      倉本體）、主發電設備及其輔助設備、供煤系統之機電設
      備之工程。是甲證1保單第3條關於安裝工程定義「本保險
      契約所使用之名詞其定義如下㈠安裝工程：工程承攬契約
      或工程計畫所載明施作之永久性結構物、工作物、工作或
      臨時工程」之解釋，亦應以國泰產險公司本件承保之安裝
      工程為限，非謂僅要屬系爭統包工程合約之工作範圍，國
      泰產險公司一律均須負責，否則，甲證1保單又何須明確
      記載承保工程之項目。上訴人上開主張與甲證1保單不符
      ，無足採憑。
　⒉關於甲證1保單附件20「加保製造者危險附加條款」部分：
　　⑴甲證1保單附件20「加保製造者危險附加條款」第1條（承
      保範圍）：「茲經雙方同意並約定，要保人（即上訴人）
      於投保本公司（即國泰產險公司）安裝工程綜合保險（以
      下簡稱主保險契約）後，加繳保險費，投保本『加保製造
      者危險附加條款』（以下簡稱本附加條款），於本附加條
      款有效期間內，本公司對主保險契約基本條款第1條安裝
      工程財物損失險因工程規劃、設計或規範之錯誤或遺漏，
      或因材料、器材之瑕疵、規格不合或工藝品質不良等原因
      ，導致安裝工程其他無上述缺陷部分發生承保範圍內之毀
      損或滅失亦負賠償責任。」（見原審卷一第47頁）。可知
      適用本約款須以甲證1保單之承保範圍即安裝房屋及建築
      （含筒式煤倉本體）、主發電設備及其輔助設備、供煤系
      統之機電設備之安裝工程，因有工程規劃、設計或規範之
      錯誤或遺漏等肇致之損害為限。且觀甲證1保單第9條約定
      ：「安裝工程財物損失險特別不保事項：㈡因工程規劃、
      設計或規範之錯誤或遺漏所致之毀損或滅失。㈢因材料、
      器材之瑕疵、規格不合或工藝品質不良所需之置換修理及
      改良費用及因上述原因所致之毀損或滅失。」內容（見原
      審卷一第27頁），核與上開附件20「加保製造者危險附加
      條款」第1條加保內容相同，足徵上訴人僅係將甲證1保單
      第1條承保範圍之承保事項以附加條款方式擴及第9條第2
      款、第3款之特別不保事項，附件20「加保製造者危險附
      加條款」第1條自仍須以上述安裝工程範圍為限甚明。而
      如前⒈⑴所述，系爭事故係因統包商長時間小角度方式操作
      蝶閥，致1B及2C循環水泵之損壞，是系爭事故既非屬國泰
      產險公司承保之安裝工程財物損失險之範圍，且非因安裝
      工程之工程規劃、設計或規範之錯誤或遺漏所致，亦未導
      致安裝工程其他無上述缺陷部分發生承保範圍內之毀損或
      滅失，則上訴人依甲證1保單附件20請求國泰產險公司賠
      償損壞之1B及2C循環水泵，亦屬無據。
　　⑵上訴人雖主張依甲證1保單附件20，倘因系爭統包工程設計
      錯誤，導致承保範圍內之毀損及滅失，國泰產險公司即應
      負責，系爭事故係因系爭統包工程承包商設計之試運轉程
      序書錯誤，致1B及2C循環水泵受有損壞，而循環水泵屬於
      附件7之承保範圍，國泰產險公司應依甲證1保單附件20「
      加保製造者危險附加條款」負理賠責任云云。查試運轉程
      序書係由承包商中鼎等2公司為1、2號機聯合試運轉所設
      計，其中包含蝶閥及循環水泵之操作程序，有整合不周全
      之錯誤乙節，固為兩造所不爭執，並有財物受損申請保險
      理賠討論會議紀錄、海水進入冷凝器程序書在卷可稽（見
      原審卷一第205頁、第373-374頁）。然國泰產險公司係承
      保系爭統包工程之安裝工程，而蝶閥及循環水泵非屬系爭
      統包工程範圍，其操作程序自非屬承保工程，試運轉程序
      書縱有整合不周全之錯誤，亦非屬甲證1保單第1條安裝工
      程財物損失險之範圍。且因系爭事故受損者為屬系爭循環
      水泵工程之1B及2C循環水泵，復未導致系爭統包工程之安
      裝工程其他無上述缺陷部分發生承保範圍內之毀損或滅失
      ，自不符甲證1保單附件20「加保製造者危險附加條款」
      第1條適用之要件。是上訴人上開主張，亦不足採。
  ㈡上訴人依甲證2保單第1條約定，請求富邦產險公司給付1,129
    萬5,935元，有無理由？
  ⒈甲證2保單第1條約定：「本保險契約所載之安裝工程在施工
    處所，於保險期間內，因突發而不可預料之意外事故所致之
    毀損或滅失，需予修復或重置時，除約定不保事項外，本公
    司（即富邦產險公司）對被保險人（即上訴人）負賠償之責
    。」（見原審卷一第52頁）、第4條約定：「本公司之保險
    責任，於保險期間內，自承保工程開工或工程材料卸置在施
    工處所後開始，至下列約定日期止：㈠循環水泵：至試運轉
    完成止或至保險期間屆滿當日24時止，並以其先屆至者為準
    。每一台循環水泵之試運轉期間以6個月為限，且被保險人
    應將每一台循環水泵開始試運轉之日期及時間通知本公司。
    」（見原審卷一第60頁），可知甲證2保單之保險責任至試
    運轉完成為止。且上開保險期間並約定「每一台循環水泵」
    之試運轉期間以6個月為限，應由被保險人將每一台循環水
    泵開始試運轉之日期及時間通知富邦產險公司，明確約定單
    機試運轉期限，復無何關於應與系爭統包工程1、2號機聯合
    試運轉及聯合試運轉期限之約定，足認上開「至試運轉完成
    止」係指每一台循環水泵即單機之試運轉，1、2號機聯合試
    運轉並非富邦產險公司就系爭循環水泵工程承保甲證2保單
    之範圍。上訴人雖主張甲證1保單第4條原約定試運轉期間僅
    為30天，但因系爭循環水泵工程之試運轉，包含聯合試運，
    而自單機完成試運轉後約3個月内即可進行聯合試運轉，且
    風險通常均發生在聯合試運轉初期，故試運轉期間由30天變
    更為6個月，上開「至試運轉完成止」係指1、2號機聯合試
    運轉完成止云云。然甲證1保單第4條係就每一台循環水泵之
    試運轉期間訂為以6個月為限，並無何應配合聯合試運轉之
    約定甚明，已如前述。參以上訴人之公開招標公告及工程述
    要，亦無關於1、2號機聯合試運轉之說明，且依上訴人於招
    標時自行提供之第1-3號機9台循環水泵安裝、測試預定時程
    記載：「1號機：水泵試運轉開始103.12.18，水泵試運轉完
    成104.06.18」、「2號機：水泵試運轉開始104.12.18，水
    泵試運轉完成105.06.18」等情（見本院卷一第195-200頁）
    ，堪認上訴人於招標資訊中即已公告循環水泵之試運轉時程
    預計6個月，且無何關於1、2號機聯合試運轉之記載，富邦
    產險公司依此評估進行投標，聯合試運轉顯非其就系爭循環
    水泵工程承保範圍，應可認定，是上訴人上開主張，要屬無
    憑。再查，1號循環水泵之試運轉於104年9月8日開始至同年
    10月23日完成，2號循環水泵於105年5月18日開始至同年6月
    27日完成等情，有根寧瀚公司之函文、公共工程施工日誌附
    卷可憑（見原審卷一第117頁、第485-516頁、第545-548頁
    ），上訴人就系爭循環水泵工程之1、2號循環水泵單機試運
    轉已於105年6月27日完成，亦不爭執（見原審卷一第363頁
    、第534頁），足證甲證2保單之1、2號循環水泵之保險期間
    已屆滿。系爭事故雖致1B及2C循環水泵損害，惟甲證2保單
    之保險期間既已屆滿，富邦產險公司即無庸再負保險責任。
    則上訴人依甲證2保單第1條約定，請求富邦產險公司給付1,
    129萬5,935元，要屬無據。
  ⒉上訴人雖主張依系爭循環水泵工程契約之「機械施工規範」
    第3.2.4條第⑴項、第⑷項及「電氣施工規範」第3.4.1條約定
    ，系爭循環水泵工程之試運轉，須配合上訴人之系爭統包工
    程進行試運轉，且以上訴人之電廠試運轉小組接管始算完成
    ，其中1號機於106年3月21日完成第2階段試運轉，而2號機
    則於106年7月25日完成第2階段試運轉，於105年10月間系爭
    事故發生時，試運轉尚未完成，富邦產險公司之保險責任尚
    未到期，富邦產險公司仍應負賠償責任云云，並提出第2階
    段試運轉完成通知單為證（見原審卷一第131-132頁）。觀
    「機械施工規範」第3.2.4條第⑴項固約定：「本工程設備安
    裝完成後，需配合甲方進行設備試運轉及測試。」、第⑷項
    規定：「本項試運轉工作至電廠試運轉小組接管，始算完成
    該部機試運轉工作。」（見原審卷一第128頁）、「電氣施
    工規範」第3.4.1條約定：「本工程設備安裝完成後，需配
    合甲方進行設備測試及試運轉，試運轉需配合機械工作滿載
    連續運轉，並能作電氣各項設定調整、保護及操作測試。」
    （見原審卷一第130頁），然上開規範僅係上訴人與其承包
    商即中鋼等2公司間就系爭循環水泵工程工作範圍之約定，
    而甲證2保單所稱之試運轉係指單機試運轉，富邦產險公司
    就系爭循環水泵工程承保範圍並未包含1、2號機聯合試運轉
    ，前已敘明，非謂系爭循環水泵工程工作範圍均屬富邦產險
    公司承保工程。且上開第2階段試運轉完成通知單所載關於
    第2階段試運轉之內容，係指系爭統包工程之1號機於106年3
    月21日、2號機於106年7月25日完成第2階段試運轉，非系爭
    循環水泵工程之試運轉，為上訴人、富邦產險公司所不爭執
    （見原審卷一第527頁、第534頁），亦難遽以上開第2階段
    試運轉完成通知單所載完成時間作為系爭循環水泵工程之試
    運轉完成時。
　㈢上訴人對被上訴人之保險金請求權，是否已罹於保險法第65
    條之2年時效？
　⒈按當事人於第二審不得提出新攻擊或防禦方法，但如不許其
    提出顯失公平者，不在此限，民事訴訟法第447條第1項第6
    款定有明文。國泰產險公司固於本院始抗辯上訴人之保險金
    給付請求權已罹於保險法第65條前段規定之2年時效，上訴
    人不得請求等情，惟國泰產險公司上開抗辯事項，攸關其得
    否拒絕給付，如不許其提出，有顯失公平之情形，依上開規
    定，自應許其於本院提出。
　⒉按由保險契約所生之權利，自得為請求之日起，經過2年不行
    使而消滅，保險法第65條前段定有明文。所謂請求權得行使
    時，乃指權利人得行使請求權之狀態而言。次按，消滅時效
    ，因請求而中斷，又時效因請求而中斷者，若於請求後6個
    月內不起訴，視為不中斷，民法第129條第1項第1款、第130
    條分別定有明文。此所謂「請求」，並無需何種之方式，衹
    債權人對債務人發表請求履行債務之意思即為已足（最高法
    院51年台上第3500號裁判意旨參照）。
　⒊系爭事故發生於000年0月00日，則自該日起，上訴人即得依
    甲證1保單、甲證2保單約定，請求被上訴人給付其保險金。
    上訴人雖分別於105年11月9日、同年11月15日提出出險通知
    單向富邦產險公司、國泰產險公司申請理賠，有出險通知單
    附卷可憑（見原審卷一第75-80頁），惟並未於請求後6個月
    內起訴，遲至108年1月30日始提起本件訴訟，有起訴狀上所
    蓋原審收文戳可證（見原審卷一第11頁），揆諸上開說明，
    上訴人對被上訴人縱有保險金請求權存在，亦已於107年9月
    28日因罹於2年之時效期間而消滅，其請求被上訴人給付保
    險金，自屬無據。上訴人其後雖於107年12月10日、同年12
    月28日向國泰產險公司、富邦產險公司再次請求理賠，有上
    訴人函文在卷可稽（見原審卷一第113-115頁），惟此係於
    請求權罹於時效後所為請求，已無中斷時效進行之效力，併
    此敘明。
　⒋上訴人雖主張根寧瀚公司係被上訴人之代理人，依保險公證
    人管理規則第4條第2項規定，保險公證人係受保險人委託辦
    理保險標的之查勘、鑑定等事項，且公證範園，本即包含賠
    款之洽商，被上訴人亦未提出撤銷委託根寧瀚公司之意思表
    示，根寧瀚公司得代被上訴人接受理賠之請求，其已於系爭
    會議請求被上訴人給付保險金，惟系爭會議記錄係上訴人內
    部所做之記錄，均漏未記載云云。然查，依系爭會議紀錄之
    「討論及決議事項」記載「1.…根寧瀚公司105年2月21日來
    函說明受國泰產險公司委託受理辦理本件保險事故公證事宜
    。」等語，並未提及根寧瀚公司受富邦產險公司委託參與該
    次會議，且富邦產險公司未列於出席單位名單內，復未出席
    系爭會議，亦有會議紀錄所附之出席名單可參（見原審卷一
    第108-109頁）。是富邦產險公司辯稱其未出席系爭會議等
    語，應可採信。另觀根寧瀚公司於系爭會議之簡報標題為「
    林口電廠更新擴建計畫循環水泵及循環水鋼管設備保險理賠
    申請案件公證說明」，內容則是就受被上訴人委託查證之事
    項及保險責任之說明，並敘述判斷保險人（即被上訴人）於
    系爭事故無賠償責任等語（見原審卷一第81頁、第91-100頁
    ），是上開內容至多僅能認根寧瀚公司於該次會議上說明其
    認被上訴人就系爭事故無賠償責任，而無從推論於該會議上
    ，上訴人有請求被上訴人給付保險金之情。況依根寧瀚公司
    於簡報所載，其係受被上訴人委託辦理循環水泵損傷申請保
    險理賠乙案公證事宜（見原審卷一第91頁、第97頁），可見
    根寧瀚公司僅負責保險理賠之「公證」，並非受被上訴人之
    委託全權處理本件保險理賠。又按一般公證人，指向保險人
    或被保險人收取費用，為其辦理海上保險以外保險標的之查
    勘、鑑定及估價與賠款之理算、洽商，而予證明之人，保險
    公證人管理規則第4條第2項定有明文，可知保險公證人僅係
    就保險理賠於公證調查過程，就賠款之依據、理算、洽商為
    計算，並予證明而已，尚難認有「代保險人受理理賠請求」
    之權限。且由根寧瀚公司於107年12月13日函中記載：「五
    、依本案事證及保單責任分析，本公司礙難建議保險公司理
    賠，尚祈諒察。六、以上所述，僅為本公司按雙方保險契約
    辦理本案保險公證之客觀判斷，最終之理賠責任認定仍需以
    保險公司之認可為準。」（見原審卷一第117-118頁），益
    徵根寧瀚公司係受被上訴人委託辦理系爭事故申請保險理賠
    乙案公證，並未受被上訴人委託全權代理接受理賠之請求，
    則即令上訴人於系爭會議上向根寧瀚公司表示請求被上訴人
    給付保險金，因根寧瀚公司未獲被上訴人之授權處理保險理
    賠，自難認上訴人請求之意思表示已達債務人即被上訴人。
    是上訴人上開主張，要不足採。
五、綜上所述，上訴人依甲證1保單之附件7「加保鄰近財物附加
    條款」第1條、附件20「加保製造者危險附加條款」第1條，
    及甲證2保單第1條約定，請求國泰產險公司或富邦產險公司
    給付1,129萬5,935元，及自起訴狀繕本送達翌日起至清償日
    止，按週年利率10%計算之利息，為無理由，不應准許。其
    假執行之聲請，亦失所附麗，應併予駁回。原審為上訴人敗
    訴之判決及駁回其假執行之聲請，並無不合。上訴意旨指摘
    原判決不當，求予廢棄改判，為無理由，應駁回其上訴。
六、本件事證已臻明確，兩造其餘攻擊防禦方法及所提證據，經
    審酌，核與本件判決結果不生影響，爰不再逐一論列，附此
    敘明。
七、據上論結，本件上訴為無理由，依民事訴訟法第449條第1項
    、第78條，判決如主文。　
中　　華　　民　　國　　110 　年　　9 　　月　　8 　　日
                  民事第十二庭  
                      審判長法  官  陳秀貞
                            法  官  毛彥程
                            法  官  蔡世芳
正本係照原本作成。
如不服本判決，應於收受送達後20日內向本院提出上訴書狀，其
未表明上訴理由者，應於提出上訴後20日內向本院補提理由書狀
（均須按他造當事人之人數附繕本）上訴時應提出委任律師或具
有律師資格之人之委任狀；委任有律師資格者，另應附具律師資
格證書及釋明委任人與受任人有民事訴訟法第466條之1第1項但
書或第2項所定關係之釋明文書影本。如委任律師提起上訴者，
應一併繳納上訴審裁判費。
中　　華　　民　　國　　110 　年　　9 　　月　　8 　　日
  　　　　　　　　　　　　　書記官  何敏華